【裁判字號】    95,訴,378
【裁判日期】    951108
【裁判案由】    違反槍砲彈藥刀械管制條例等
【裁判全文】
臺灣雲林地方法院刑事判決               95年度訴字第378號
公  訴  人  臺灣雲林地方法院檢察署檢察官
被      告  甲○○
                    國民
                      7號3樓.
指定辯護人  本院公設辯護人  丙○○
上列被告因違反槍砲彈藥刀械管制條例等案件，經檢察官提起公
訴（94年度偵字第5201號），本院判決如下：
    主  文
甲○○未經許可，持有可發射子彈具有殺傷力之改造手槍，處有
期徒刑年捌月，併科罰金新臺幣陸萬元，罰金如易服勞役，以
新臺幣壹仟元折算壹日，扣案之仿FN廠1910型半自動手槍壹支（
含彈匣壹個，槍枝管制編號：0000000000號）、改造子彈顆均
沒收之。
    事實及理由
一、犯罪事實：
    甲○○明知可發射子彈具有殺傷力之各式槍砲、子彈，均屬
    槍砲彈藥刀械管制條例管制之違禁物，非經中央主管機關許
    可，不得持有，仍為防身之用，於民國95年02月間某日，在
    雲林縣斗六市富凱城西餐廳附近，向姓名年籍不詳綽號「小
    白」之人（以下稱綽號「小白」之人），以新臺幣（下同）
    35,000 元購得仿FN廠1910型半自動手槍1 支（含彈匣1 個
     ） 及由玩具金屬彈殼加裝直徑約8.0mm 金屬彈頭而成之改
    造子彈4 顆，未經許可持有前開槍彈，並將之隨身攜帶，於
    95年02月25日下午03時許，為警在雲林縣斗六市○○路○ 段
    221 號3 樓之7 查獲，並扣得改造手槍1 支、彈匣1 個、改
    造子彈4 顆。
二、認定犯罪事實所憑之證據及理由：
(一)、證據能力部分：
    被告甲○○及其辯護人對於檢察官所舉書面證據之證據能力
    ，於審判程序同意作為證據，本院審酌該等書面陳述作成時
    之情況，認為適當，依刑事訴訟法第159 條之5 第1 項之規
    定，認有證據能力。
(二)、證明力部分：
１、證人廖宏堂於警詢之證述筆錄及於檢察官面前之具結證述筆
    錄（見警卷第12頁至第13頁、95年度偵字第968 號卷第19頁
    至第21頁）。證明：警方於95年02月25日下午03時許，在雲
    林縣斗六市○○路○ 段221 號3 樓之7 查獲改造8 釐米手槍
    1 支、彈匣1 個、子彈4 發為甲○○所有，甲○○的槍及子
    彈均放在咖啡色的包包內，子彈放在槍裡面，背包甲○○隨
    身攜帶，沒看過甲○○拿槍出來。
２、證人彭琳雱於警詢之證述筆錄（見警卷第17頁至第18頁）。
    證明：95年02月25日下午03時左右，警方在雲林縣斗六市○
    ○路○ 段221 號3 樓之7 查獲之改造8 釐米手槍1 支、彈匣
    1 個、子彈4發等物，是甲○○所有。
３、證人郭昱淇於警詢之證述筆錄（見警卷第22頁至第24頁）證
    明：雲林縣斗六市○○路○ 段221 號3 樓之7 係其承租之住
    處，警方於95年02月25日至其租處查獲之改造8 釐米手槍1
    支、彈匣1 個、子彈4 發等物，係甲○○所有。
４、搜索扣押筆錄、扣押物品目錄表（見警卷第32頁至第35頁）
    。證明：雲林縣警察局西螺分局於95年02月25日下午03時起
    至同日下午04時止，在雲林縣斗六市○○路○ 段221 號3 樓
    之7 執行搜索，發現甲○○所有改造手槍1 支、彈匣1 個、
    子彈4顆等應扣押之物，已扣押，並製作扣押物品目錄表。
５、現場照片3 張（見警卷第51頁至第52頁）。證明：照片所示
    之物即為被告甲○○遭查獲時所持有之手槍及子彈。
６、內政部警政署刑事警察局95年03月14日刑鑑字第0950030998
    號槍彈鑑定書（見95年度偵字第968 號卷第48頁至第50頁）
    。證明：
    (1)、送鑑改造手槍1 支（槍枝管制編號0000000000），認係
        由仿FN廠1910型半自動手槍製造之槍枝，換裝土造金屬
        槍管改造而成之改造手槍，機械性能良好，可擊發適用
        之子彈，認具殺傷力。
    (2)、送鑑改造子彈4 顆，均認係由玩具金屬彈殼加裝直徑約
        8.0mm 金屬彈頭而成之改造子彈，經採樣1 顆試射，可
        擊發，認具殺傷力。
７、本院於審判時當庭勘驗扣案手槍、子彈，認扣案手槍擊發性
    能良好，槍枝外觀顏色及編號與上開槍彈鑑定書所附照片內
    容相符；彈匣有1 個，內置於仿FN廠1910型半自動手槍內；
    扣案子彈4 顆，1 顆已試射完畢，僅餘彈殼，其餘3 顆子彈
    結構完整，子彈外觀顏色與上開槍彈鑑定書所附照片內容相
    符。
８、被告於警詢、檢察官面前之供述筆錄，及於本院羈押審理時
    之供述筆錄（見警卷第3 頁至第4 頁、第6 頁至第8 頁、95
    年度偵字第968 號卷第15頁至第17頁、聲請羈押卷第5 頁至
    第6 頁）。證明：警方於95年02月25日，在雲林縣斗六市○
    ○路○ 段221 號3 樓之7 房間內，查獲之改造8 釐米手槍1
    支、彈匣1 個、改造子彈4 顆，係其於95年02月間，為防身
    之目的，在雲林縣斗六市富凱城西餐廳附近，向綽號「小白
    」之人，以35,000元所購得，子彈4 顆及彈匣均裝在手槍裡
    面，其將之放在咖啡色包包內。
９、被告於本院審判時，對於上開犯罪事實坦承不諱，並自白其
    犯罪動機、犯罪手段。
    本件事證明確，被告未經許可持有改造手槍及改造子彈之犯
    行堪以認定。
三、論罪科刑之理由：
(一)、行為後法律有變更者，適用行為時之法律。但行為後之法律
    有利於行為人者，適用最有利於行為人之法律，現行刑法第
    2 條第1 項定有明文。被告行為後，刑法業於94年01月07日
    修正，於94年02月02日公布，並於95年07月01日施行，是本
    件被告行為後，法律已有變更。又參酌最高法院95年05月23
    日第8 次刑事庭會議決議，現行刑法第2 條第1 項之規定，
    係規範行為後法律變更所生新舊法律比較適用之準據法，於
    新刑法施行後，應適用新刑法第2 條第1 項之規定，本於統
    一性及整體性原則，綜其全部罪刑之結果，為「從舊從輕」
    之比較。本案關於新舊法比較及法律之適用，均詳如附表所
    示。
(二)、被告所為，係犯槍砲彈藥刀械管制條例第8 條第4 項未經許
    可持有其他可發射子彈具有殺傷力手槍罪、同條例第12條第
    4 項未經許可持有子彈罪。
(三)、被告同時持有上開槍彈，係一行為觸犯二罪名，為想像競合
    犯，應依刑法第55條規定，從一重以槍砲彈藥刀械管制條例
    第8 條第4 項未經許可持有其他可發射子彈具有殺傷力手槍
    罪處斷，有關刑法第55條想像競合犯之新舊法適用問題，亦
    詳如附表。
(四)、本院審酌：被告前有肅清煙毒條例、殺人等犯罪前科，有臺
    灣高等法院被告前案紀錄表在卷可按，顯見其素行不良。被
    告持有1 支手槍、4 顆子彈，又隨身攜帶上開槍彈，且彈匣
    、子彈均已內置於手槍，顯然隨時準備使用，犯罪情節非輕
    ，對於社會治安所潛藏之危險性不小。然被告持有之槍彈數
    量非鉅，持有上開槍、彈期間不長，至被查獲為止，並未發
    現被告持以另犯他案或四處炫燿，足認被告並非擁槍自重，
    生性兇殘之人。被告為防身之用，而向綽號「小白」之人購
    買扣案槍彈，由其犯罪動機足見被告非惡性重大之人。被告
    學歷為國中畢業，教育程度不高，被告犯後坦承犯行，犯後
    態度良好，已婚，育有1 女及其他一切情狀，量處如主文所
    示之刑，罰金部分，同時諭知易服勞役之折算標準，有關罰
    金易服勞役之新舊法適用問題，詳如附表。
(五)、扣案之改造手槍（槍枝管制編號：0000000000號）1 支、彈
    匣1 個、子彈3 顆，均為違禁物，應依刑法第38條第1 項第
    1 款之規定宣告沒收之，有關沒收之新舊法適用問題，亦詳
    如附表。至業已試射之改造子彈1 顆，僅餘1 顆彈殼，不具
    子彈結構，已無殺傷力，非違禁物，爰不予宣告沒收。
四、應適用之法律：
(一)、刑事訴訟法第299 條第1 項前段。
(二)、槍砲彈藥刀械管制條例第8 條第4 項、第12條第4 項。
(三)、刑法第11條前段、第2 條第1 項前段、第55條、第42條第3
    項、第38條第1 項第1 款。
本案經檢察官乙○○到庭執行職務。
中    華    民    國    95    年    11    月    8    日
                  刑事第四庭    審判長法  官  吳福森
                                      法  官  曾鴻文
                                      法  官  李秋瑩
以上正本證明與原本無異。
如不服本判決，應於判決送達後10日內向本院提出上訴狀（須附
繕本）。
                                      書記官  邱明通
中    華    民    國    95    年    11    月    8     日
附錄本案論罪科刑法條全文：
槍砲彈藥刀械管制條例第8條
未經許可，製造、販賣或運輸鋼筆槍、瓦斯槍、麻醉槍、獵槍、
空氣槍或第4 條第1 項第1 款所定其他可發射金屬或子彈具有殺
傷力之各式槍砲者，處無期徒刑或5 年以上有期徒刑，併科新臺
幣1 千萬元以下罰金。
未經許可，轉讓、出租或出借前項所列槍枝者，處5 年以上有期
徒刑，併科新臺幣1 千萬元以下罰金。
意圖供自己或他人犯罪之用，而犯前二項之罪者，處無期徒刑或
7 年以上有期徒刑，併科新臺幣 1 千萬元以下罰金。
未經許可，持有、寄藏或意圖販賣而陳列第1 項所列槍枝者，處
3 年以上10年以下有期徒刑，併科新臺幣700 萬元以下罰金。第
1 項至第3 項之未遂犯罰之。
槍砲彈藥刀械管制條例第12條
未經許可，製造、販賣或運輸子彈者，處1 年以上7 年以下有期
徒刑，併科新臺幣500 萬元以下罰金。
未經許可，轉讓、出租或出借子彈者，處6 月以上5 年以下有期
徒刑，併科新臺幣300 萬元以下罰金。
意圖供自己或他人犯罪之用，而犯前二項之罪者，處3 年以上10
年以下有期徒刑，併科新臺幣700 萬元以下罰金。
未經許可，持有、寄藏或意圖販賣而陳列子彈者，處5 年以下有
期徒刑，併科新臺幣300 萬元以下罰金。
第 1 項至第 3 項之未遂犯罰之。
附表
┌────────┬────────┬────────┬────────┐
│法        條    │修正前規定      │修正後規定      │新舊法之適用    │
├────────┼────────┼────────┼────────┤
│刑法第55條前段  │一行為而觸犯數罪│一行為而觸犯數罪│(一)適用舊法。    │
│想像競合犯      │名，從一重處斷。│名者，從一重處斷│(二)被告一行為同時│
│                │                │。但不得科以較輕│持有扣案手槍及子│
│                │                │罪名所定最輕本刑│彈，係一行為觸犯│
│                │                │以下之刑。      │數罪名，為想像競│
│                │                │                │合犯，而修正後刑│
│                │                │                │法第55條前段但書│
│                │                │                │增訂想像競合從一│
│                │                │                │重處斷時，不得科│
│                │                │                │以較輕罪名所定最│
│                │                │                │輕本刑以下之刑，│
│                │                │                │為法理之明文化，│
│                │                │                │非屬法律之變更，│
│                │                │                │並無比較新舊法之│
│                │                │                │問題，仍應依刑法│
│                │                │                │第2 條第1 項前段│
│                │                │                │規定，適用修正前│
│                │                │                │刑法第55條前段規│
│                │                │                │定從一重之槍砲彈│
│                │                │                │藥刀械管制條例第│
│                │                │                │8 條第4 項之罪處│
│                │                │                │斷。            │
├────────┼────────┼────────┼────────┤
│刑法第42條第2項 │刑法第42條第2 項│刑法第42條第3 項│(一)適用新法。    │
│罰金易服勞役    │前段規定：「易服│前段規定：「易服│(二)本件被告行為時│
│                │勞役以1 元以上3 │勞役以新臺幣1,00│之易服勞役折算標│
│                │元以下，折算1 日│0 元、2,000 元或│準，應以銀元100 │
│                │。」            │3,000 元折算1 日│元至300 元折算為│
│                │罰金罰鍰提高標準│。但勞役期限不得│1 日，經依現行法│
│                │條例第2 條（已刪│逾1 年。」      │規所定貨幣單位折│
│                │除）規定：「依刑│                │算新臺幣條例第2 │
│                │法第41條易科罰金│                │條規定換算為新臺│
│                │或第42條第2 項易│                │幣後，應以新臺幣│
│                │服勞役者，均就其│                │300 元至900 元折│
│                │原定數額提高為10│                │算為1 日，修正後│
│                │0 倍折算1 日；法│                │則以新臺幣1,000 │
│                │律所定罰金數額未│                │元、2,000 元或3,│
│                │依本條例提高倍數│                │000 元折算1 日，│
│                │，或其處罰法條無│                │修正後刑法第42條│
│                │罰金刑之規定者，│                │第3 項前段規定，│
│                │前段規定亦同。」│                │較有利於被告，依│
│                │                │                │刑法第2 條第1 項│
│                │                │                │後段規定，適用裁│
│                │                │                │判時法律即修正後│
│                │                │                │刑法第42條第3 項│
│                │                │                │規定，定其易服勞│
│                │                │                │役之折算標準。  │
├────────┼────────┼────────┼────────┤
│刑法第38條第1項 │違禁物不問屬於犯│違禁物不問屬於犯│僅作定義修正，使│
│第1 款、第2項   │人與否，沒收之。│罪行為人與否，沒│適用法律更為明確│
│違禁物沒收      │                │收之。          │，非法律變更，自│
│                │                │                │不生新舊法比較問│
│                │                │                │題，無現行刑法第│
│                │                │                │2 條第1 項之適用│
│                │                │                │，且從刑附屬於主│
│                │                │                │刑，除法律有特別│
│                │                │                │規定者外，依主刑│
│                │                │                │所適用之法律（最│
│                │                │                │高法院95年度第8 │
│                │                │                │次刑事庭會議決議│
│                │                │                │參照）。        │
├────────┴────────┴────────┴────────┤
│綜合比較結果：本件被告之犯行，依修正後刑法第42條第3 項規定定易服勞役之│
│折算標準，對被告較為有利，綜合全部罪刑之比較，應以新法較有利於被告，且│
│依主刑、從刑、易刑處分不宜割裂適用新、舊法之理，本件依刑法第2 條第1 項│
│後段規定，應適用修正後刑法第55條、第42條第3 項、第38條第1 項第1 款規定│
│論處。                                                                │
└───────────────────────────────────┘


司法院資訊處製作；財團法人民間司法改革基金會備份。
